【裁判字號】    89,易,349
【裁判日期】    890512
【裁判案由】    違反公司法
【裁判全文】
台灣台中地方法院刑事判決                          八十九年度易字第三四九號
    公  訴  人  臺灣台中地方法院檢察署檢察官
    被      告  甲○○
右列被告因違反公司法案件，經檢察官聲請簡易判決處刑（八十八年度偵字第一九八
四四號），俟經本院台中簡易庭認不宜以簡易判決處刑，移送本院刑事庭依通常訴訟
程序審判，本院判決如左：
    主  文
甲○○公司負責人，違反公司不得經營登記範圍以外之業務之規定，處有期徒刑月
，如易科罰金，以參佰元折算壹日。
    事  實
一、甲○○係設在台中市○○區○○里○○路○段二九六之二十號一之八（一樓）「
    西瓜超市有限公司」之負責人，明知該公司登記營業項目係超級市場業務等十項
    ，並不包括電子遊藝場業務，不得經營電子遊藝場業務，且其前因經營公司登記
    範圍以外之電子遊藝場業務，經本院簡易庭於民國（下同）八十八年五月十三日
    以八十八年度中簡字第一一六一號判處罰金壹萬伍仟元（該案於八十八年六月十
    二日判決確定），詎其乃不知收斂，自前案宣判後之八十八年六月一、二日間起
    至同年月二十一日止，仍在上址擺設電動玩具四台，而經營公司登記範圍以外之
    電子遊藝場業務。嗣於八十八年六月二十一日經台中市警察局第四分局臨檢查獲
    。
二、案經經濟部移送臺灣臺中地方法院檢察署檢察官偵查起訴。
    理  由
一、訊據被告甲○○對於右揭時地確有擺設電動玩具四台，以經營登記範圍以外之電
    子遊藝場業務之事坦承不諱，惟辯稱：西瓜超市有限公司在八十八年三月十六日
    已經解散云云。惟查：被告為西瓜超市有限公司之負責人，該公司於右揭時地擺
    設電玩而經營登記範圍以外業務之事實，除據被告自承在卷外，復有台中市警察
    局第四分局臨檢紀錄表、西瓜超市有限公司之公司執照及登記事項卡可佐，足証
    被告確經營登記範圍以外之業務甚明。再查，西瓜超市有限公司於八十八年六月
    間仍未解散，至八十八年八月二十三日始有經濟部發函應予命令解散，又被告在
    內之股東於八十八年十月二十日同意解散，並於同年十月二十六日向經濟部申請
    解散登記獲准等情，有經濟部八十八年八月二十三日函及經濟部中部辦公室八十
    八年十一月四日經八八中辦三字第一四三一四九號函附該公司股東同意書在卷可
    稽，足証西瓜超市有限公司於八十八年六月間確尚未解散。查被告所提出之台灣
    省政府建設廳八十八年三月十六日函之內容，並非命令解散，而係通知限期申復
    理由，另被告所提出之經濟部八十八年八月二十三日命令解散函之內容，雖係命
    令解散，惟該發文日期顯係在八十八年六月二十一日查獲之後，有上開函文附卷
    可佐，是被告持上開函文，辯稱：查獲時公司已解散云云，顯非可採。事証明確
    ，被告右揭違反公司法犯行堪予認定。
二、被告係西瓜超市有限公司之負責人，西瓜超市公司經營公司登記範圍以外之電子
    遊藝場業務，核被告所為，係違反公司法第十五條第一項之規定，應依同條第三
    項之規定處斷。爰審酌被告所犯情節非重，犯後坦承犯行，惟其前因擺設電動玩
    具，業經本院判處有罪判決，有判決書可佐，竟仍不思自省，再犯本件犯行等一
    切情狀，量處如主文所示之刑，並諭知易科罰金之折算標準，以示懲警。
三、被告自八十八年六月一、二日間起至八十八年六月二十日止擺設電動玩具經營電
    子遊藝場業務之犯行，雖未據起訴，惟與前開起訴並有罪部分有實質上一罪關係
    ，依刑事訴訟法第二百六十七條之規定，應為起訴效力所及，本院自得併予審理
    ，附此敘明。
據上論斷，應依刑事訴訟法第二百九十九條第一項前段、第四百五十二條、公司法第
十五條第一項、第三項、刑法第十一條前段、第四十一條、罰金罰鍰提高標準條例第
二條，判決如主文。
本案經檢察官黃江穎到庭執行職務。
中      華      民      國    八十九    年      五      月     十二    日
                                    臺灣臺中地方法院刑事第一庭
                                      法  官    黃  家  慧
右正本證明與原本無異。
如不服本判決，應於判決送達後十日內向本院提出上訴狀，上訴於臺灣高等法院臺中
分院( 須附繕本 )。
                                      書記官
中      華      民      國    八十九    年      五      月     十二     日
附錄：
公司法第十五條
公司不得經營登記範圍以外之業務。
公司之資金，不得貸與股東或其他個人。
公司負責人違反前二項規定時，處一年以下有期徒刑、拘役或科或併科五萬元以下罰
金，並賠償公司因此所受之損害。


司法院資訊處製作；財團法人民間司法改革基金會備份。
